臺灣桃園地方法院民事判決
110年度簡上字第248號
上  訴  人  高泉吉  



被  上訴人  朱祐增  
訴訟代理人  張東南  
上列當事人間請求損害賠償事件，上訴人對於民國110年5月21日
本院110年度訴字第175號判決提起上訴，本院於111年4月27日言
詞辯論終結，判決如下：
    主  文
上訴駁回。
第二審訴訟費用由上訴人負擔。
    事實及理由
壹、程序部分：
　　按在第二審為訴之變更或追加，非經他造同意，不得為之，
    但請求之基礎事實同一、擴張或減縮應受判決事項之聲明者
    ，不在此限，此觀民事訴訟法第446 條第1 項、第255 條第
    1 項第2 款、第3 款即明。上開規定，於簡易訴訟程序之第
    二審準用之，亦為同法第436 條之1 第3 項所明定。本件上
    訴人原上訴聲明第二項為「上開廢棄部分，被上訴人應再給
    付上訴人新臺幣（下同）31萬3,320元及自起訴狀繕本送達
    翌日起至清償日止，按週年利率百分之5 計算之利息。」（
    見本院卷第45頁），嗣於民國111年1月13日當庭擴張為「上
    開廢棄部分，被上訴人應再給付上訴人44萬8,320元及自起
    訴狀繕本送達翌日起至清償日止，按週年利率百分之5 計算
    之利息。」（見本院卷第85頁），核與上開規定相符，應予
    准許。
貳、實體方面：
一、上訴人起訴主張：被告於108 年3 月22日下午1 時53分許，
    駕駛車牌號碼000-0000號租賃小客車，沿桃園市龜山區萬壽
    路2 段往迴龍方向行駛，行經萬壽路2 段與優美街交岔路口
    前時，原告正騎乘車牌號碼000-000 號普通輕型機車在被告
    右前方往同向行使，嗣並逐漸左偏變換車道。詎被告本應注
    意車前狀況，並隨時採取必要之安全措施，且依當時情形並
    無不能注意之情事，竟未加閃避而自後方擦撞原告（下稱系
    爭事故），致原告人車倒地，受有左肩挫傷、腰部挫傷等傷
    害（下稱系爭傷害），原告因而受有就診16趟之交通費用共
    9,600 元、不能工作損失78萬3,300 元、手機（下稱系爭手
    機）毀損損失2萬5,000元及精神上損失80萬元等損害。為此
    ，爰依侵權行為之法律關係，請求被告賠償上開損害共161
    萬7,900元等語。
二、被上訴人則以：其就系爭事故之發生固有過失，但上訴人主
    張其因系爭事故不能工作達10個月，並未提出足夠證明；且
    上訴人請求精神慰撫金80萬元亦屬過高等語，資為抗辯。
三、原審為上訴人一部勝、敗判決，即判命：㈠被上訴人應給付
    上訴人10萬1,130元，及自109年5月16日起至清償日止，按
    週年利率百分之5計算之利息。㈡上訴人其餘之訴駁回。㈢本
    判決第一項，得假執行。但被告如以新臺幣10萬1,130元元
    為原告預供擔保後，得免為假執行。㈣原告其餘假執行之聲
    請駁回。上訴人就原審判決駁回其請求不能工作損失及精神
    慰撫金共44萬8,320元本息部分不服，提起一部上訴，並聲
    明：㈠原判決不利於上訴人部分廢棄。㈡上開廢棄部分，被上
    訴人應再給付上訴人44萬8,320元，及自起訴狀繕本送達被
    上訴人翌日起至清償日止，按年息百分之5計算之利息。被
    上訴人則答辯聲明：上訴駁回（被上訴人就其敗訴部分及上
    訴人就其餘原審判決其敗訴部分未聲明不服，該部分非本院
    審理範圍）。
四、兩造不爭執事項（見本院卷第86頁）：
　㈠系爭事故發生之經過如原告之主張。
　㈡兩造就上開交通事故之過失比例各為百分之50。
　㈢上訴人因上開交通事故之財產上損害有：
    1.就醫之交通費用9,600元。
    2.手機毀損，價值以6,000元計算。
    3.不能工作之損失部分，月薪以7萬8,330元計算。
五、得心證之理由：
  ㈠按因故意或過失，不法侵害他人之權利者，負損害賠償責任
    ；又汽車行駛時，駕駛人應注意車前狀況，並隨時採取必要
    之安全措施，民法第184 條第1 項前段、道路交通安全規則
    第94條第3 項分別定有明文。查被上訴人因未注意車前狀況
    ，並隨時採取必要之安全措施之過失，致生系爭事故，既為
    兩造所不爭執（見兩造不爭執事項㈠），則上訴人本於侵權
    行為之法律關係，請求被上訴人賠償損害，自屬有據。
  ㈡至上訴人所受之損害範圍為何？茲析述如下：
  1.就醫之交通費用、手機毀損之損失部分：得請求1萬5,600元
    。
　　上訴人因系爭事故受有系爭傷害，前往醫療院所就醫而支出
    交通費用共9,600元；並因系爭事故致其所有之手機毀損，
    該手機之價值為6,000元等節，業據兩造所不爭執（見兩造
    不爭執事項㈢第1、2點），則上訴人請求就醫之交通費用、
    手機毀損之損失共1萬5,600元（計算式：9600+6000＝15600
    ），自屬有據。
　2.不能工作之損失：得請求15萬6,660元。
　⑴上訴人主張系爭事故發生前原係擔任送貨司機，需要搬運重
    物，然其因系爭事故受有系爭傷害後，10個月均無法工作，
    故請求以其原本月薪7萬8,330元乘以10個月之工作損失共78
    萬3,300元等語（見本院卷第46頁）；被上訴人則抗辯：依
    上訴人提出之診斷證明書，上訴人不能工作之期間應僅有2
    個月，其後之診斷證明書雖記載宜休養等內容，但並不表示
    上訴人之傷勢仍持續處於無法工作之狀態等語（見本院卷第
    48頁）。
　⑵上訴人不能工作之期間究竟為何，細查上訴人前後所提出之
    診斷證明書記載內容分別如下：
　①維德骨科診所108年6月17日之診斷證明書記載：「於3月23日
    至6月17日多次就診及復健，宜在家休養2個月，不宜出力搬
    重工作，因病情需要，須腰部護具保護，並建議繼續門診及
    復健治療」（見被上訴人被訴過失傷害之刑事卷宗即桃檢10
    8年度偵字第25542號卷第23頁）。
　②同診所108年11月13日及109年11月2日診斷證明書均記載：「
    於3月23日至11月13日多次就診及復健，宜繼續休養2個月，
    不得出力搬重工作，因病情需要，須腰部護具保護，並建議
    繼續門診及復健治療」（見本院桃交簡附民第9頁、桃司調
    卷第24頁）。
　⑶因上開108年11月13日及109年11月2日診斷證明書開立時間相
    隔近1年，內容卻皆記載「宜繼續休養2個月」之文字，致生
    所謂「繼續休養2個月」起算時間點應如何計算之疑義。本
    院因而函詢維德骨科診所，經該診所於110年12月30日回覆
    ：所謂休養2個月之起算時間為108年3月22日，指上訴人自1
    08年3月22日受傷後須休養2個月，無法出力搬重物；並補充
    「①上開108年6月17日診斷證明書之記載內容，是指上訴人
    功能受限，無法上班2個月；②108年11月13日診斷證明書之
    記載內容則指上訴人病情恢復不佳，仍須繼續休養2個月，
    不宜搬重出力」等語明確（本院卷第79頁）。自維德骨科診
    所經本院函詢後所為之補充說明，刻意分別解釋108年6月17
    日及108年11月13日診斷證明書所載「休養2個月」之意義觀
    之，可見該診所明確認定上訴人無法工作期間僅有自事故發
    生時之108 年3 月22日起算後2個月，其後則認上訴人雖未
    完全恢復，但僅是「不宜」搬重出力，尚未達無法工作之程
    度。
　⑷從而，上訴人因系爭事故受有系爭傷害而無法工作之期間應
    為2個月；而此段期間上訴人之月薪應以7萬8,330元計算，
    則為兩造所不爭執（見兩造不爭執事項㈢第3點），是上訴人
    就系爭事故得請求之不能工作損失為15萬6,660元（計算式
    ：78330×2＝156660）；上訴人逾此範圍之請求，尚乏實據，
    不應准許。 
  3.非財產上損失之精神慰撫金部分：得請求3萬元。
　⑴按不法侵害他人之身體、健康、名譽、自由、信用、隱私、
    貞操，或不法侵害其他人格法益而情節重大者，被害人雖非
    財產上之損害，亦得請求賠償相當之金額，民法第195條第1
    項定有明文。又精神慰撫金之多寡，應斟酌雙方之身分、地
    位、資力與加害程度，及其他各種情形核定相當數額，該金
    額是否相當，自應依實際加害情形與被害人所受之痛苦及雙
    方之身分、地位、經濟狀況等關係定之（最高法院51年台上
    字第223 號判例意旨參照）。
　⑵上訴人因系爭事故受有系爭傷害，堪認上訴人確受有身體及
    精神相當之痛苦；佐以兩造之財產，有稅務電子閘門財產所
    得調件明細表在卷可參（見原審卷第14至40頁），並審酌兩
    造之身分、地位、資力、兩造均有過失之程度、上訴人所受
    傷害為左肩挫傷、腰部挫傷等一切情狀，認上訴人請求被上
    訴人給付之精神慰撫金以3萬元為允當，逾此部分之請求，
    則無理由。
  ㈢從而，上訴人所受之損害總額為20萬2,260元（即就醫之交通
    費用、手機毀損之損失共1萬5,600元＋不能工作之損失15萬6
    ,660元＋精神慰撫金3萬元＝20萬2,260元）。
  ㈣另按損害之發生或擴大，被害人與有過失者，法院得減輕賠
    償金額，或免除之，民法第217 條第1 項定有明文。此項規
    定之目的，在謀求加害人與被害人間之公平，故在裁判上法
    院得以職權減輕或免除之，最高法院85年台上字第1756號判
    例足資參照。查兩造既就其對於系爭事故之發生各應負百分
    之50之過失責任乙節，並不爭執（見兩造不爭執事項㈡），
    則適用民法第217 條過失相抵之規定，被上訴人應賠償上訴
    人所受損害金額應減為10萬1,130元（計算式：202260×50％＝
    101130）。
六、另按給付無確定期限者，債務人於債權人得請求給付時，經
    其催告而未為給付，自受催告時起，負遲延責任。其經債權
    人起訴而送達訴狀，或依督促程序送達支付命令，或為其他
    相類之行為者，與催告有同一之效力；遲延之債務，以支付
    金錢為標的者，債權人得請求依法定利率計算之遲延利息；
    應付利息之債務，其利率未經約定，亦無法律可據者，週年
    利率為5％，民法第229條第2項、第233條第1項前段、第203
    條分別定有明文。上訴人對被上訴人主張侵權行為債權，核
    屬無確定期限之給付，既經上訴人提起訴訟，其起訴狀繕本
    於109 年5 月5 日寄存送達予被告，有送達證書附卷可參（
    見本院附民卷21頁），依法於109 年5 月15日發生送達效力
    ，被上訴人迄未給付，當負遲延責任。是上訴人併請求其勝
    訴部分自起訴狀繕本送達翌日即109年5月16日起至清償日止
    ，按週年利率百分之5計算之利息，核無不合，應予准許。
七、綜上所述，上訴人依侵權行為之法律關係，請求被上訴人給
    付10萬1,130元，及自109年5月16日起至清償日止，按週年
    利率百分之5計算之利息，為有理由，應予准許；逾此部分
    ，則無理由，應予駁回。上開不應准許部分（確定部分除外
    ），原審為上訴人敗訴之判決，並駁回其假執行之聲請，核
    無違誤。上訴人猶執前詞，指摘原判決此部分不當，求予廢
    棄改判，為無理由，應予駁回。
八、據上論結，本件上訴為無理由，判決如主文。
中　　華　　民　　國　　111 　年　　5 　　月　　27　　日
                  民事第四庭  審判長法  官  游智棋
　　
                                    法　官　林常智
　　　　　　　　　　　　　　　　　　
                                    法　官　傅思綺
正本係照原本作成。
本判決不得上訴。
中　　華　　民　　國　　111 　年　　5 　　月　　27　　日
                                    書記官  康馨予